【裁判字號】    99,台上,1496
【裁判日期】    990812
【裁判案由】    請求損害賠償
【裁判全文】
最高法院民事裁定            九十九年度台上字第一四九六號
上  訴  人  戊 ○ ○
            丙 ○ ○
            丁 ○ ○
兼  共  同
法定代理人  庚 ○ ○
            辛○○○
共      同
訴訟代理人  吳 秋 麗律師
被 上訴 人  己 ○ ○
            乙 ○ ○
上  訴  人  甲○○○○○○○○.
訴訟代理人  陳 文 卿律師
上列當事人間請求損害賠償事件，上訴人對於中華民國九十九年
三月三十一日台灣高等法院高雄分院第二審更審判決（九十八年
度重上更(一)字第二五號），各自提起上訴，本院裁定如下：
    主  文
上訴均駁回。
第三審訴訟費用由上訴人各自負擔。
    理  由
按上訴第三審法院，非以原判決違背法令為理由，不得為之。又
提起上訴，上訴狀內應記載上訴理由，其以民事訴訟法第四百六
十九條所定事由提起第三審上訴者，應於上訴狀內表明：原判決
所違背之法令及其具體內容、暨依訴訟資料合於該違背法令之具
體事實。其依同法第四百六十九條之一規定提起上訴者，並應具
體敘述為從事法之續造、確保裁判之一致性或其他所涉及之法律
見解具有原則上重要性之理由。同法第四百六十七條、第四百七
十條第二項分別定有明文。而依同法第四百六十八條規定，判決
不適用法規或適用不當者，為違背法令；依同法第四百六十九條
規定，判決有該條所列各款情形之一者，為當然違背法令。是當
事人提起第三審上訴，如合併以同法第四百六十九條及第四百六
十九條之一之事由為上訴理由時，其上訴狀或理由書應表明該判
決所違背之法令條項，或有關判例、解釋字號，或成文法以外之
習慣或法理等及其具體內容，暨係依何訴訟資料合於該違背法令
之具體事實，並具體敘述為從事法之續造、確保裁判之一致性或
其他所涉及之法律見解具有原則上重要性之理由。如未依上述方
法表明，或其所表明者與上開法條規定不合時，即難認為已合法
表明上訴理由，其上訴自非合法。本件上訴人對於原判決各自提
起第三審上訴，雖均以該判決違背法令為由，惟核其上訴理由狀
所載內容，徒就原審取捨證據、認定事實之職權行使所為：上訴
人甲○○○○○○○○（下稱榮欽汽車行），受被上訴人己○○
所有營業小客車之靠行，由己○○將該小客車出租並交予被上訴
人乙○○駕駛營業。乙○○於民國九十四年十一月二日凌晨，駕
駛該小客車途經系爭肇事地點時，因以時速七十公里超速行駛，
且未注意車前狀況，與騎乘機車闖越紅燈之第一審共同被告陳珮
玲，發生擦撞，致陳珮玲搭載之被害人即對造上訴人戊○○以次
五人之被繼承人吳阿忠受頭部外傷併顱腦損傷死亡。依民法第一
百八十四條第一項前段、第一百八十五條第一項前段、第一百八
十八條一項規定，乙○○與陳珮玲就吳阿忠之死亡，應對戊○○
等五人負共同侵權行為之連帶損害賠償責任；榮欽汽車行就乙○
○之侵權行為應負僱用人之連帶賠償責任。己○○與乙○○間則
無僱傭關係，無僱用人之連帶賠償責任可言。經審酌乙○○對於
系爭車禍之發生，應負四十％之過失責任，陳珮玲應負六十％之
過失責任。戊○○等五人所得請求賠償之損害額，其中庚○○所
支出吳阿忠之醫藥費新台幣（下同）二百五十元及喪葬費十一萬
八千二百七十五元，均屬必要費用；又庚○○、辛○○○為吳阿
忠之父母，其等均屬不能維持生活，故就其二人（配偶）相互間
所負擔之扶養義務以減輕二分之一為宜。而包括吳阿忠在內，其
等之法定扶養義務人有子女三人，則庚○○、辛○○○得請求賠
償之扶養費損失分別為四十萬九千零三十元、五十七萬二千一百
八十四元。至戊○○、丙○○、丁○○三人係吳阿忠之未成年子
女，其等得請求賠償之扶養費損失依序於二十四萬零一百七十七
元、二十八萬二千二百七十三元、五十萬四千六百三十二元範圍
內，應予准許。再斟酌兩造之身分、地位、教育程度、經濟狀況
及戊○○等五人所受之痛苦等一切情狀，認庚○○、辛○○○、
戊○○、丙○○、丁○○請求賠償慰撫金，依序以八十萬元、八
十萬元、一百六十萬元、一百六十萬元、一百六十萬元為適當。
因吳阿忠搭乘陳珮玲之機車發生車禍，應就陳珮玲之過失負使用
人之責，據以減輕乙○○六十％之賠償金額。扣除戊○○等五人
已各受領強制汽車責任保險金三十萬元後，乙○○、榮欽汽車行
應連帶賠償庚○○、辛○○○、戊○○、丙○○、丁○○之金額
，依序為二十三萬一千零二十二元、二十四萬八千八百七十四元
、四十三萬六千零七十一元、四十五萬二千九百零九元、五十四
萬一千八百五十三元，並於陳珮玲已給付範圍，免給付義務。戊
○○等五人請求逾上開金額部分及其等請求己○○給付部分，不
應准許等論斷，分別泛言指摘於其不利部分為不當。而非表明該
判決所違背之法令及其具體內容，暨依訴訟資料合於該違背法令
之具體事實，更未具體敘述為從事法之續造、確保裁判之一致性
或其他所涉及之法律見解具有原則上重要性之理由，難認其已合
法表明上訴理由。依首揭說明，應認其上訴均為不合法。
據上論結，本件上訴均為不合法。依民事訴訟法第四百八十一條
、第四百四十四條第一項、第九十五條、第七十八條，裁定如主
文。
中    華    民    國  九十九  年    八    月   十二   日
                      最高法院民事第三庭
                          審判長法官  蘇  茂  秋
                                法官  李  慧  兒
                                法官  王  仁  貴
                                法官  張  宗  權
                                法官  陳  重  瑜
本件正本證明與原本無異
                                      書  記  官
中    華    民    國  九十九  年    八    月  二十四  日
                                                      Ｑ

司法院資訊處製作；財團法人民間司法改革基金會備份。
